【裁判字號】    99,訴,1130
【裁判日期】    990630
【裁判案由】    毒品危害防制條例
【裁判全文】
臺灣臺中地方法院刑事判決              99年度訴字第1130號
公  訴  人  臺灣臺中地方法院檢察署檢察官
被      告  甲○○
上列被告因違反毒品危害防制條例案件，經檢察官提起公訴（九
十九年度毒偵字第一０六七、二一八號），被告於準備程序中就
被訴事實為有罪之陳述，受命法官經聽取當事人之意見後，由本
院合議庭裁定由受命法官獨任改行簡式審判程序判決如下：
    主   文
甲○○施用第二級毒品，累犯，處有期徒刑肆月；又施用第二級
毒品，累犯，處有期徒刑肆月；又施用第一級毒品，累犯，處有
期徒刑捌月。應執行有期徒刑壹年貳月。
    犯罪事實及理由
一、甲○○前因違反肅清煙毒條例、贓物等案件，經臺灣高等法
    院臺中分院與本院分別以八十二年度上訴字第三九一號、八
    十三年度易字第三八三０判處有期徒刑三年六月、六月，並
    經聲請合併定應執行刑三年十月確定，於民國八十四年三月
    二十三日縮短刑期假釋出監並付保護管束。嗣經撤銷上開假
    釋，入監執行殘刑，復於八十六年間，因煙毒、麻藥、偽造
    文書、贓物等案件，經聲請定應執行有期徒刑四年八月，並
    與上開殘刑接續執行，於八十九年六月五日縮短刑期假釋出
    監並付保護管束。又於假釋期間之八十九年間，另因施用毒
    品案件，經送觀察勒戒後，認有繼續施用毒品傾向，再送戒
    治處所施以強制戒治，於九十二年四月二十三日執行完畢釋
    放，並由臺灣臺中地方法院檢察署檢察官以九十二年度戒毒
    偵字第一九九號為不起訴處分確定，惟因上開假釋業經撤銷
    ，旋入監執行殘刑，於九十五年九月二十四日縮刑期滿執行
    完畢而於翌日出監。又因施用第一級毒品案件，經本院以九
    十七年度訴字第八六三號判處有期徒刑七月確定，甫於九十
    八年一月二十二日縮刑期滿執行完畢而於翌日出監。詎其仍
    不知戒絕毒癮，復基於施用毒品之犯意，分別於下列時地，
    施用第一、二級毒品，而為警查獲：
  (一)於九十八年十一月十一日十五時五十七分許為警採尿前回溯
    九十六小時內之某時，在臺中市○○路上之「海派賓館」內
    ，以將甲基安非他命放入吸食器內，再點燃吸食其煙霧之方
    式，施用第二級毒品甲基安非他命一次。嗣於九十八年十一
    月十一日十三時三十分許，因案至警局製作筆錄時，同意接
    受警方採尿檢驗後而查悉上情。
  (二)另於九十九年一月十五日間某時，在臺中市○○路上之「海
    派賓館」內，以將甲基安非他命放入吸食器內，再點燃吸食
    其煙霧之方式，施用第二級毒品甲基安非他命一次。又於九
    十九年一月十七日間某時，亦在上開賓館房間內，以將海洛
    因摻在香菸中點燃吸食之方式，施用第一級毒品海洛因一次
    。嗣於九十九年一月十八日十八時許，為警循線在臺中市○
    區○○路與民生路口之「全球影城」查獲，其並同意警方採
    尿，經送檢驗後而查悉上情。
二、證據名稱：
  (一)被告甲○○於本院準備程序及審理時之自白。
  (二)證人吳東修於偵查中之證述。
  (三)中山醫學大學附設醫院檢驗科藥物檢測中心尿液檢驗報告（
    實驗編號：0000000）、臺中市警察局第三分局代號
    與真實姓名對照表、採集尿液鑑定同意書、臺灣臺中地方法
    院檢察署勘驗筆錄、臺中市警察局第一分局西區派出所員警
    職務報告、採集尿液鑑定同意書、委託檢驗尿液代號與真實
    姓名對照表、中山醫學大學附設醫院檢驗科藥物檢測中心尿
    液檢驗報告（實驗編號：0000000）。
三、按海洛因及甲基安非他命係屬於毒品危害防制條例第二條第
    二項第一款、第二款所規定之第一、二級毒品；又九十二年
    七月九日新修正之毒品危害防制條例刪除二犯及三犯之規定
    ，一改修法前繁雜之處遇程序，僅將施用毒品者簡化區分為
    初犯、再犯，並認施用毒品者係屬病患性犯人，以觀察、勒
    戒戒除其身癮，並以強制戒治去除其心癮。經觀察、勒戒或
    強制戒治執行完畢釋放後，若係五年後再犯該條例第十條施
    用毒品罪者，與同條例第二十條第一項、第二項關於「初犯
    」之處理方式相同，檢察官應先聲請法院裁定令被告入勒戒
    處所觀察、勒戒，並視有無繼續施用毒品傾向，決定應予釋
    放、為不起訴之處分，或應聲請法院裁定令入勒戒處所強制
    戒治；若係五年內「再犯」同條例第十條施用毒品罪者，依
    同條例第二十三條第二項規定，檢察官則應依法追訴。觀諸
    該條例第二十條第三項之修正理由：「觀察、勒戒或強制戒
    治五年後再犯者，顯見前所實施之觀察、勒戒或強制戒治已
    足以遮斷其施用毒品之癮，為期自新及協助其戒除毒癮，對
    此五年後再犯者，爰明定仍適用初犯之規定，先經觀察、勒
    戒、強制戒治之程序。」及同條例第二十三條第二項之修正
    理由：「為配合簡化施用毒品犯之刑事處遇程序，並鑑於經
    觀察、勒戒或強制戒治執行完畢釋放後五年內再犯者，其再
    犯率甚高，原據以實施之觀察、勒戒及強制戒治既已無法收
    其實效，自應施以刑事處遇。」，顯然如施用毒品者係前經
    觀察、勒戒或強制戒治等治療程序執行完畢五年後，始再施
    用毒品之「初犯」，因前所執行之觀察、勒戒或強制戒治已
    足收戒除毒癮之效，自應重新執行觀察、勒戒或強制戒治等
    治療程序，並於治療程序執行完畢後，由檢察官為不起訴處
    分，毋庸對之追訴處罰；反之，在「再犯」之情形，因其先
    前所為治療程序顯未能收戒斷毒癮之效，且考量施用毒品者
    之再犯率偏高，乃簡化其刑事處遇程序，而逕予追訴處罰，
    不再施以治療程序。參酌上開立法理由，修正毒品危害防制
    條例就施用毒品者，祇於「初犯」及「五年後再犯」二種情
    形，有其追訴條件之限制，即須於初犯經觀察、勒戒或強制
    戒治釋放後，五年內均無施用毒品之行為，始能認其前所實
    施之觀察、勒戒或強制戒治已足遮斷毒癮，而得於五年後再
    犯時，再予適用初犯之規定，重行觀察、勒戒等程序。倘五
    年內已經再犯，被依法追訴處罰，縱其第三次（或第三次以
    上）施用毒品之時間在初犯釋放五年以後，即與「五年後再
    犯」之情形有別，且因已於「五年內再犯」，顯見其再犯率
    甚高，原實施觀察、勒戒或強制戒治，已無法收其實效，而
    無五年戒斷期之存在，自無再經觀察、勒戒及強制戒治之必
    要，應由檢察官逕行起訴，始符新法修正之本旨。本件被告
    前因違反肅清煙毒條例、贓物等案件，經臺灣高等法院臺中
    分院與本院分別以八十二年度上訴字第三九一號、八十三年
    度易字第三八三０判處有期徒刑三年六月、六月，並經聲請
    合併定應執行刑三年十月確定，於八十四年三月二十三日縮
    短刑期假釋出監並付保護管束。嗣經撤銷上開假釋，入監執
    行殘刑，復於八十六年間，因煙毒、麻藥、偽造文書、贓物
    等案件，經聲請定應執行有期徒刑四年八月，並與上開殘刑
    接續執行，於八十九年六月五日縮短刑期假釋出監並付保護
    管束。又於假釋期間之八十九年間，另因施用毒品案件，經
    送觀察勒戒後，認有繼續施用毒品傾向，再送戒治處所施以
    強制戒治，於九十二年四月二十三日執行完畢釋放，並由臺
    灣臺中地方法院檢察署檢察官以九十二年度戒毒偵字第一九
    九號為不起訴處分確定，惟因上開假釋業經撤銷，旋入監執
    行殘刑，於九十五年九月二十四日縮刑期滿執行完畢而於翌
    日出監。又因施用第一級毒品案件，經本院以九十七年度訴
    字第八六三號判處有期徒刑七月確定，甫於九十八年一月二
    十二日縮刑期滿執行完畢而於翌日出監等節，有臺灣臺中地
    方法院檢察署刑案資料查註紀錄表及臺灣高等法院被告前案
    紀錄表各一份附卷可按。被告於上開觀察、勒戒暨強制戒治
    後，既曾於五年內再犯毒品危害防制條例第十條之罪，並業
    經判刑確定，本次復行觸犯毒品危害防制條例第十條之罪，
    自非屬毒品危害防制條例第二十條第三項所定「五年後再犯
    」之情形，而應依法追訴。
四、核被告所為，係犯毒品危害防制條例第十條第一項、第二項
    之施用第一級、第二級毒品罪。其於施用第一級毒品海洛因
    及第二級毒品甲基安非他命前持有第一級毒品、第二級毒品
    之低度行為，均為施用之高度行為所吸收，不另論罪。被告
    所犯一次施用第一級毒品罪及二次施用第二級毒品罪間，犯
    意各別，罪名不同，應予分論併罰。另被告前因違反肅清煙
    毒條例、贓物等案件，經臺灣高等法院臺中分院與本院分別
    以八十二年度上訴字第三九一號、八十三年度易字第三八三
    ０判處有期徒刑三年六月、六月，並經聲請合併定應執行刑
    三年十月確定，於八十四年三月二十三日縮短刑期假釋出監
    並付保護管束。嗣經撤銷上開假釋，入監執行殘刑，復於八
    十六年間，因煙毒、麻藥、偽造文書、贓物等案件，經聲請
    定應執行有期徒刑四年八月，並與上開殘刑接續執行，於八
    十九年六月五日縮短刑期假釋出監並付保護管束。又於假釋
    期間之八十九年間，另因施用毒品案件，經送觀察勒戒後，
    認有繼續施用毒品傾向，再送戒治處所施以強制戒治，於九
    十二年四月二十三日執行完畢釋放，並由臺灣臺中地方法院
    檢察署檢察官以九十二年度戒毒偵字第一九九號為不起訴處
    分確定，惟因上開假釋業經撤銷，旋入監執行殘刑，於九十
    五年九月二十四日縮刑期滿執行完畢而於翌日出監。又因施
    用第一級毒品案件，經本院以九十七年度訴字第八六三號判
    處有期徒刑七月確定，甫於九十八年一月二十二日縮刑期滿
    執行完畢而於翌日出監等情，有臺灣高等法院被告前案紀錄
    表及臺灣臺中地方法院檢察署刑案資料查註紀錄表各一份在
    卷可參，其於受徒刑執行完畢後五年以內，故意再犯本件有
    期徒刑以上之上開三罪，均為累犯，應各依刑法第四十七條
    第一項之規定加重其刑。爰審酌被告前曾因施用毒品案件，
    經觀察、勒戒及強制戒治之程序，復經法院判處有期徒刑，
    猶不知悛改，仍再施用不綴，顯然無視毒品對於其自身健康
    之戕害及對於社會安全與公共秩序之潛在危害；惟念及施用
    毒品固戕害個人健康至鉅，然就他人權益之侵害仍屬有限，
    及其犯罪目的、手段及於本院審理時坦承犯行之態度、施用
    毒品之次數等一切情狀，分別量處如主文所示之刑，並定應
    執行之刑，以資懲儆。
據上論斷，應依刑事訴訟法第二百七十三條之一第一項、第二百
九十九條第一項前段，毒品危害防制條例第十條第一項、第二項
，刑法第十一條、第四十七條第一項、第五十一條第五款，判決
如主文。
本案經檢察官王淑月到庭執行職務。
中    華    民    國    99    年    6     月    30    日
                  刑事第十五庭    法  官  林學晴
上正本證明與原本無異。
如不服本判決應於收受送達後10日內向本院提出上訴書狀，並應
敘述具體理由；其未敘述上訴理由者，應於上訴期間屆滿後20日
內向本院補提理由書（均須按他造當事人之人數附繕本）「切勿
逕送上級法院」。
                                  書記官  簡雅文
中    華    民    國    99    年    6    月    30    日
【附錄本案論罪科刑法條全文】
毒品危害防制條例第十條：
施用第一級毒品者，處六月以上五年以下有期徒刑。
施用第二級毒品者，處三年以下有期徒刑。

司法院資訊處製作；財團法人民間司法改革基金會備份。
